【裁判字號】    97,交易,28
【裁判日期】    980504
【裁判案由】    過失傷害
【裁判全文】
臺灣士林地方法院刑事判決              97年度交易字第28號
公  訴  人  臺灣士林地方法院檢察署檢察官
被      告  丙○○
                      樓
上列被告因過失傷害案件，經檢察官提起公訴（96年度偵字第75
59號、97年度偵字第8356號），被告於本院準備程序中就被訴之
事實為有罪之陳述，經合議庭裁定改由受命法官獨任依簡式審判
程序審理並判決如下：
    主  文
丙○○因過失傷害人，處有期徒刑肆月，如易科罰金，以新臺幣
壹仟元折算壹日，減為有期徒刑貳月，如易科罰金，以新臺幣壹
仟元折算壹日。
    事  實
一、丙○○明知其未領取自小客車駕駛執照，不得駕駛汽車，竟
    於民國96年3 月24日上午8 時23分許，駕駛車牌號碼3420-P
    K 號之自用小客車，沿臺北縣三重市○○街東往西方向，行
    經與三光街之交叉口時，理應注意車前狀況，隨時採取必要
    之安全措施，且該處係劃有分向限制線之路段，不得駛入來
    車之車道內，而依當時情形，並無不能注意之情事，竟殊未
    注意及此，適甲○○騎乘車號N2M-976 號重機車後座搭載其
    子乙○○，沿同市○○街南往北方向行經上開交岔路口，於
    行至該路口中央時，因未減速且未讓幹線道車輛即丙○○駕
    駛之自用小客車先行，丙○○駕駛之自用小客車車頭因而撞
    擊甲○○騎乘之機車右側車身，致甲○○、乙○○人車倒地
    ，甲○○因而受有左膝3.5 ×2cm 之鈍挫傷，乙○○因而受
    有右前額臉部撕裂傷、右側內踝骨骨折、第三腰椎爆裂性骨
    折之傷害，丙○○於肇事後，在未被有偵查犯罪職權之公務
    員發覺前，向前往現場處理車禍之警員坦承為肇事者。
二、案經丙○○自首及甲○○、乙○○告訴暨臺北縣政府警察局
    三重分局報告臺灣臺北地方法院檢察署呈請臺灣高等法院檢
    察署核轉臺灣士林地方法院檢察署檢察官偵查起訴。
    理  由
一、本件被告丙○○所犯為刑法第284 條第1 項前段過失傷害之
    罪，核屬刑事訴訟法第273 條之1 第1 項所定死刑、無期徒
    刑、最輕本刑為3 年以上有期徒刑以外之罪，亦非高等法院
    管轄之第一審案件，而被告於本院行準備程序中就被訴事實
    為有罪之陳述，經告知被告簡式審判程序之旨並聽取當事人
    意見後，本院合議庭裁定由受命法官獨任進行簡式審判程序
    ，是本件之證據調查，依刑事訴訟法第273 條之2 規定，不
    受同法第159 條第1 項、第161 條之2 、第161 條之3 、第
    163 條之1 及第164 條至第170 條規定之限制，合先敘明。
二、上述犯罪事實業據被告於本院準備、審理程序時自白不諱，
    核與證人即告訴人甲○○於警詢、偵查中指述（見臺灣臺北
    地方法院檢察署96年度偵字第9878號卷第4 頁至第6 頁、臺
    灣士林地方法院檢察署96年度偵字第7559號卷第9 頁至第10
    頁）大致相符，並有臺灣省臺北縣區車輛行車事故鑑定委員
    會鑑定意見書1 份、臺北縣政府警察局三重分局道路交通事
    故談話紀錄表3 份、道路交通事故現場圖、道路交通事故調
    查報告表(一)、(二)、道路交通事故肇事人自首情形紀錄表1 份
    、事故現場照片10張、臺北縣政府警察局舉發違反道路交通
    管理事件通知單及臺北市立聯合醫院中興院區甲種診斷證明
    書2 紙在卷可稽（臺灣臺北地方法院檢察署96年度偵字第98
    78號卷第11頁至第13頁、第14頁至第15頁、第27頁至第34頁
    、第36頁、第38頁、臺灣士林地方法院檢察署96年度偵字第
    7559號卷第30頁至第31頁），足認被告前開自白與事實相符
    ，應可採信。按汽車行駛時，駕駛人應注意車前狀況，隨時
    採取必要之安全措施；汽車在未劃設慢車道之雙向二車道行
    駛時，應依下列規定：二、在劃有分向限制線之路段，不得
    駛入來車之車道內，道路交通安全規則第94條第3 項、第97
    條第1 項第2 款定有明文，依上開道路交通事故調查報告表
    （一）所示，本件案發當時天候光線良好、路面乾燥無障礙
    物，亦無何不能注意之情事，被告竟疏於注意車前狀況，又
    駛入來車之車道內，因而肇事致告訴人2 人受傷，被告自應
    負過失責任。雖告訴人甲○○騎乘機車亦未減速且未讓幹線
    道車輛先行，亦有過失，然尚不能免除其過失之責任。是被
    告之過失與告訴人2 人因此次車禍所受之傷害有相當之因果
    關係，被告之過失傷害犯行應堪認定。本件事證明確，被告
    犯行堪以認定，應予依法論科。
三、核被告所為，係犯刑法第284 條第1 項前段之過失傷害罪。
    被告以一過失行為，造成告訴人甲○○、乙○○2 人受傷，
    係一行為觸犯二個過失傷害罪，為想像競合犯，應依刑法第
    55條之規定，從一重之過失傷害罪處斷。按汽車駕駛人，無
    駕駛執照駕車，因而致人受傷或死亡，依法應負刑事責任者
    ，加重其刑至二分之一，道路交通管理處罰條例第86條第1
    項定有明文，是被告並未領取汽車駕駛執照而駕駛汽車肇事
    ，應依上開規定加重其刑。又被告於肇事後未被有偵查犯罪
    職權之機關或公務員發覺前，即主動向據報到場處理事故之
    警員坦承肇事，有臺北縣政府警察局道路交通事故肇事人自
    首情形紀錄表1 份在卷可參（見臺灣臺北地方法院檢察署96
    年度偵字第9878號卷第38頁），為對於未發覺之罪自首而接
    受裁判，應依刑法第62條前段規定減輕其刑。被告所犯之罪
    有上開刑之加重、減輕事由，應依法先加後減之。爰審酌被
    告素行、過失之程度、告訴人所受之傷害，及被告犯後坦承
    犯行，態度尚稱良好，但迄未賠償告訴人所受損害等一切情
    狀，量處如主文所示之刑，並諭知易科罰金之折算標準，以
    資懲儆。
四、末查，本件被告之犯罪時間係在96年4 月24日以前，爰依中
    華民國九十六年罪犯減刑條例規定，就前揭宣告刑減為如主
    文所示之刑，並依刑法第41條第1 項前段規定，諭知減刑後
    易科罰金之折算標準，附此敘明。
據上論斷，應依刑事訴訟法第273 條之1 第1 項、第299 條第1
項前段，刑法第284 條第1 項前段、第55條、第62條前段、第41
條第1 項前段，刑法施行法第1 條之1 ，道路交通管理處罰條例
第86條第1 項，中華民國九十六年罪犯減刑條例第2 條第1 項第
3 款、第7 條，判決如主文。
本案經檢察官王巧玲到庭執行職務
中    華    民    國    98    年    5     月    4     日
                  刑事第二庭法  官  劉育琳
以上正本證明與原本無異。
如不服本判決應於收受判決後10日內向本院提出上訴書狀，並應
敘述具體理由；其未敘述上訴理由者，應於上訴期間屆滿後20日
內向本院補提理由書 (均須按他造當事人之人數附繕本)「 切勿
逕送上級法院」。
                            書記官  朱宮瑩
中    華    民    國    98    年    5     月    4     日
附錄本案論罪科刑法條之依據：
中華民國刑法第284條
（過失傷害罪）
因過失傷害人者，處 6 月以下有期徒刑、拘役或 5 百元以下罰
金，致重傷者，處 1 年以下有期徒刑、拘役或 5 百元以下罰金
。


司法院資訊處製作；財團法人民間司法改革基金會備份。
